最　高　行　政　法　院　裁　定
　　　　　　　　　　　　　　　94年度裁字第00053號
抗　告　人　甲○○
相　對　人　臺中市政府
代　表　人　乙○○
上列抗告人因與相對人臺中市政府間聲請停止執行事件，對於中
華民國93年11月5日臺中高等行政法院93年度停字第12號裁定提
起抗告，本院裁定如下︰
　　主  文
抗告駁回。
抗告訴訟費用由抗告人負擔。
　　理  由
一、本件抗告人在原審聲請意旨略謂：相對人所屬工務局（下稱
    工務局）於91年5月1日中工管字第0910007260號函通知第三
    人張文棟拆除張文棟所有土地上之T—BAR廣告看板，並通知
    張文棟市政府將於93年9月27日起拆除該T—BAR廣告看板。
    又工務局於91年5月2日中工管字第0910007245號函通知第三
    人廖登錫拆除廖登錫所有土地上之T—BAR廣告看板，並通知
    廖登錫市政府將於93年9月27日起拆除該T—BAR廣告看板。
    工務局復於91年5月2日中工管字第0910007246號函通知第三
    人楊基森拆除楊基森所有土地上之T—BAR廣告看板，並通知
    楊基森市政府將於93年9月27日起拆除該T—BAR廣告看板。
    而抗告人為該廣告看板之設置人，故關於拆除廖登錫及楊基
    森土地上之廣告看板之處分，抗告人已以利害關係人之身分
    提出行政訴訟，由原審以91年度訴字第901號審理。又張文
    棟土地上之廣告看板亦為抗告人所設置，故抗告人為利害關
    係人，則相對人拆除聲請人廣告看板之決定一旦執行，則將
    對抗告人發生無法回復之損害，且即將執行拆除，故符合有
    急迫情事之要件。又抗告人與臺中市政府間關於撤銷拆除T
    —BAR廣告看板處分之訴訟，尚繫屬於法院，並未終結，將
    來訴訟結果如聲請人勝訴，但該T—BAR廣告看板卻已拆除，
    則抗告人之財產已被破壞，即使勝訴亦無法回復，故有聲請
    停止原處分執行之必要，爰依行政訴訟法第116條規定，請
    裁定停止相對人前開違章建築拆除處分之執行。
二、原裁定以：行政訴訟法第116條第2項前段所謂難於回復之損
    害，係指其損害不能回復原狀，或不能以金錢賠償，或在一
    般社會通念上，如為執行可認達到回復困難之程度而言。本
    件相對人對抗告人設置之違章建築予以拆除縱有損害，尚非
    不得以金錢補償，抗告人遽對相對人認定系爭廣告看板係屬
    違章建築，應執行拆除之處分聲請停止執行，自不應准許。
    並敘明抗告人所述相對人認定系爭廣告看板之設置範圍有瑕
    疵及對張文棟之拆除處分不生效力等情，均非本件聲請停止
    執行之審酌範圍等由。據以駁回抗告人停止原處分執行之聲
    請，經核並無不合。
三、本件抗告意旨略謂：鈞院32年裁字第27號、44年裁字第26號
    及45年裁字第13號判例，均以執行標的將來不能回復原狀或
    回復顯有困難，為請求停止執行之要件。本案廣告看板如遭
    拆除，將無法回復原狀，顯有停止原處分執行之必要，原裁
    定以該廣告物如經拆除，非不得以金錢補償，故不符合聲請
    停止執行之要件，顯與前述判例意旨不合，為此求為廢棄原
    裁定云云。
四、按原處分之執行，將發生難於回復之損害，且有急迫情事者
    ，當事人始得聲請行政法院裁定停止執行，行政訴訟法第11
    6條第2項前段定有明文。該條項所謂難於回復之損害，係指
    一旦執行其損害不能回復原狀，或不能以金錢賠償，或在一
    般社會通念上，如為執行可認達到回復困難之程度而言，已
    如前述。本件廣告看板如遭執行拆除後，嗣如認原處分違法
    而予以撤銷，抗告人仍可依法重行設置，回復原狀並無困難
    ，僅生以金錢賠償重新設置費用之問題。是以原裁定以抗告
    人之聲請停止執行不合要件，予以駁回，經核與本院32年裁
    字第27號、44年裁字第26號及45年裁字第13號判例意旨，並
    無不合。抗告意旨猶以原裁定理由與前引判例意旨不符云云
    ，加以爭執，顯屬誤解。經核原裁定並無不合，其抗告難認
    有理由，應予駁回。
五、依行政訴訟法第104條、民事訴訟法第95條、第78條，裁定
    如主文。
中    華    民    國    94    年    1     月   13     日
                  第一庭審判長法  官　黃　綠　星
                              法  官  陳  秀  美
                              法  官　蔡　進　田
                              法  官　黃　璽　君
                              法  官　廖　宏　明
以  上  正  本  證  明  與  原  本  無  異
中    華    民    國    94    年    1    月    14     日
　　　　　　　　　　　　　　　書記官　彭秀玲
